【裁判字號】    99,訴,1491
【裁判日期】    991221
【裁判案由】    違反毒品危害防制條例
【裁判全文】
臺灣彰化地方法院刑事判決              99年度訴字第1491號
公  訴  人  臺灣彰化地方法院檢察署檢察官
被      告  王起換
上列被告因違反毒品危害防制條例案件，經檢察官提起公訴（99
年度毒偵字第1712、1903號），被告於準備程序進行中，就被訴
事實為有罪之陳述，經本院合議庭裁定由受命法官獨任進行簡式
審判程序，判決如下：
    主  文
王起換施用第一級毒品，處有期徒刑捌月；扣案之海洛因壹包（
驗餘淨重壹點捌公克，含分裝袋壹個）沒收銷燬之。
    犯罪事實及理由
壹、程序事項：
    本件經被告於準備程序期日為有罪之陳述，經受命法官告知
    簡式審判程序之旨，並聽取當事人之意見後，本院認無不得
    或不宜改依簡式審判程序進行之處，爰依刑事訴訟法第273
    條之1 第1 項，裁定由受命法官獨任進行簡式審判程序，則
    依據刑事訴訟法第273 條之2 、同法第159 條第2 項之規定
    ，不適用傳聞法則有關限制證據能力之相關規定；並得依同
    法第310 條之2 之準用同法第454 條之規定製作略式判決書
    ，依法僅需記載犯罪事實、證據名稱及應適用之法條，並得
    以簡略方式為之，合先敘明。
貳、實體事項：
一、構成犯罪事實：
    王起換前於民國89年間因施用毒品案件，經送觀察、勒戒後
    ，認有繼續施用毒品傾向，經本院裁定令入戒治處所施以強
    制戒治，於90年9 月4 日因停止戒治付保護管束期滿未經撤
    銷視為執行完畢，並由臺灣彰化地方法院檢察署檢察官於90
    年9 月11日，以90年度戒毒偵字第1356號為不起訴處分確定
    。又於91年間因連續施用毒品案件，由臺灣彰化地方法院檢
    察署檢察官提起公訴並聲請強制戒治，經本院於92年2 月17
    日，以91年度訴字第1467號判處有期徒刑7 月確定，93年12
    月11日執行完畢；強制戒治部分則於92年8 月8 日因停止戒
    治付保護管束，並於93年1 月9 日因毒品危害防制條例修正
    報結。猶不知戒除毒癮，復基於施用第一級毒品海洛因之犯
    意，於99年9 月10日某時，在其位於彰化縣秀水鄉○○村○
    ○路○ 段621 巷20號居所處，以將海洛因置入針筒內摻水稀
    釋後注射血管之方式，施用第一級毒品海洛因1 次。嗣於99
    年9 月10日晚上8 時10分許，因施用毒品案件為警通知到案
    後，經徵其同意採集尿液送驗，結果呈毒品可待因、嗎啡陽
    性反應；又於99年9 月11日晚上10時10分許，為警在其上址
    居所查獲，並扣得第一級毒品海洛因1 包（驗餘淨重1.38公
    克，含分裝袋1 個），始查悉上情。
二、認定犯罪事實所憑之證據名稱：
  (一)彰化縣警察局鹿港分局委託檢驗尿液代號與真實姓名對照認
    證單（代號：D-276 號）、彰化縣警察局鹿港分局委託檢驗
    尿液代號與真實姓名對照認證單（代號：D-277 號）：足知
    送驗尿液為被告王起換所親自排收。
  (二)詮昕科技股份有限公司99年9 月28日濫用藥物尿液檢驗報告
    （原樣編號：D-276 號、報告編號：00000000號）：檢出有
    可待因及嗎啡陽性反應（可待因檢出濃度為754ng/ml、嗎啡
    檢出濃度為5843ng/ml ）、詮昕科技股份有限公司99年9 月
    28日濫用藥物尿液檢驗報告（原樣編號：D-277 號、報告編
    號：00000000號）：檢出有可待因及嗎啡陽性反應（可待因
    檢出濃度為13227ng/ml、嗎啡檢出濃度為111168ng/ml）。
  (三)彰化縣警察局鹿港分局扣押物品清單。
  (四)法務部調查局濫用藥物實驗室99年10月4 日調科壹字第0992
    3022220 號鑑定書（送驗粉末檢品1 包檢出含第一級毒品海
    洛因成分，淨重1.43公克，驗餘淨重1.38公克，含分裝袋1
    個）。
  (五)彰化縣警察局鹿港分局查獲毒品危害防制條例毒品初步檢驗
    報告單（扣案物1 包，毛重2.35公克、檢驗結果呈嗎啡、海
    洛因反應）。
  (六)查獲時檢驗毒品及現場照片4張。
  (七)扣案第一級毒品海洛因1 包（驗餘淨重1.38公克，含分裝袋
    1 個）。
  (八)臺灣高等法院被告前案紀錄表、刑案資料查註紀錄表、全國
    施用毒品案件紀錄表、受觀察勒戒人毒品及前科紀錄簡列表
    、矯正簡表。
  (九)被告之自白。
三、不再送觀察勒戒之理由：
    按海洛因為毒品危害防制條例第2 條第2 項第1 款所稱之第
    一級毒品，不得施用、持有。次按毒品危害防制條例於92年
    7 月9 日修正公布，自93年1 月9 日施行，其中第20條、第
    23條將施用毒品之刑事處遇程序，區分為「初犯」及「5 年
    內再犯」、「5 年後再犯」。依其立法理由之說明：「初犯
    」，經觀察、勒戒或強制戒治後，應為不起訴處分或不付審
    理之裁定；經觀察、勒戒或強制戒治執行完畢釋放後，「5
    年內再犯」者，因其再犯率甚高，原實施之觀察、勒戒及強
    制戒治既已無法收其實效，爰依法追訴或裁定交付審理。至
    於經觀察、勒戒或強制戒治執行完畢釋放後，「5 年後再犯
    」者，前所實施之觀察、勒戒或強制戒治已足以遮斷其施用
    毒品之毒癮，為期自新及協助其斷除毒癮，仍適用「初犯」
    規定，先經觀察、勒戒或強制戒治之程序。從而依修正後之
    規定，僅限於「初犯」及「5 年後再犯」二種情形，始應先
    經觀察、勒戒或強制戒治程序。倘被告於5 年內已再犯，經
    依法追訴處罰，縱其第三次（或第三次以上）再度施用毒品
    之時間，在初犯經觀察、勒戒或強制戒治執行完畢釋放5 年
    以後，已不合於「5 年後再犯」之規定，且因已於「5 年內
    再犯」，顯見其再犯率甚高，原實施觀察、勒戒或強制戒治
    ，已無法收其實效，即應依該條例第10條處罰。至於第三次
    （或第三次以上）施用毒品之時間，是否宜有期間限制？以
    多久為適宜？則分屬刑事政策、專門醫學之範圍，非審判機
    關所能決定，有待循立法途徑解決（最高法院98年度臺非字
    第252 號、97年度臺非字第540 號、95年度臺非字第59、65
    號判決，及最高法院97年9 月9 日97年度第5 次刑事庭會議
    決議參照）。本件被告於89年間因施用毒品案件，經送觀察
    、勒戒後，認有繼續施用毒品傾向，經本院裁定令入戒治處
    所施以強制戒治，於90年9 月4 日因停止戒治付保護管束期
    滿未經撤銷視為執行完畢，並由臺灣彰化地方法院檢察署檢
    察官於90年9 月11日，以90年度戒毒偵字第1356號為不起訴
    處分確定。又於91年間因連續施用毒品案件，由臺灣彰化地
    方法院檢察署檢察官提起公訴並聲請強制戒治，經本院於92
    年2 月17日，以91年度訴字第1467號判處有期徒刑7 月確定
    ，93年12月11日執行完畢；強制戒治部分則於92年8 月8 日
    因停止戒治付保護管束，並於93年1 月9 日因毒品危害防制
    條例修正報結，有卷附臺灣高等法院被告前案紀錄表可查，
    揆諸前開最高法院判決及決議，因被告於89年觀察勒戒、強
    制戒治後之5 年內，業有施用毒品之行為，則本次被告於99
    年9 月10日再次施用毒品之犯行，即與5 年後再犯之情形有
    別，自應逕行起訴。
四、論罪科刑之理由：
  (一)按海洛因係毒品危害防制條例第2 條第2 項第1 款所定之第
    一級毒品，不得非法持有、施用。核被告王起換所為，係犯
    毒品危害防制條例第10條第1 項之施用第一級毒品罪。
  (二)被告施用毒品而持有海洛因之行為，為施用之高度行為所吸
    收，不另論罪。
  (三)爰審酌被告為高工肄業，專長作小吃，家中有妻子及唸國中
    小孩，僅因感染疾病因而灰心，方再度施用毒品，及前有多
    次毒品前科，再犯本件施用毒品之罪，亟待矯治，其施用毒
    品係屬自戕行為並未損害他人，暨其於犯罪後已深知悔悟並
    坦承犯行，同時考量施用毒品之戒癮性不高，極易一再施用
    等一切情狀，量處如主文所示之刑。
  (四)扣案之送驗粉末檢品1 包檢出含第一級毒品海洛因成分（淨
    重1.43公克，驗餘淨重1.38公克，含分裝袋1 個），有法務
    部調查局濫用藥物實驗室99年10月4 日調科壹字第09923022
    220 號鑑定書在卷可按，而盛裝毒品之包裝袋使用後沾染毒
    品無法徹底析離，實務上也不可能先將包裝袋洗淨後，單獨
    將該包裝袋諭知沒收，故扣案海洛因及其分裝袋，均應依毒
    品危害防制條例第18條第1 項前段之規定宣告沒收銷燬之。
五、適用之法律：
  (一)刑事訴訟法第273 條之1 第1 項、第299 條第1 項前段、第
    310 條之2 、第454 條。
  (二)毒品危害防制條例第10條第1 項、第18條第1 項前段，刑法
    第11條。
本案經檢察官陳隆翔到庭執行職務。
中    華    民    國    99    年    12    月    21    日
                  刑事第五庭    法  官  李淑惠
以上正本證明與原本無異。
如不服本判決應於收受判決後10日內向本院提出上訴書狀，並
應敘述具體理由。其未敘述上訴理由者，應於上訴期間屆滿後
20日內向本院補提理由書(均須按他造當事人之人數附繕本)
「切勿逕送上級法院」。
中    華    民    國    99    年    12    月    21    日
                                書記官  張清秀
附錄論罪科刑法條全文:
毒品危害防制條例第10條
施用第一級毒品者，處 6 月以上 5 年以下有期徒刑。
施用第二級毒品者，處 3 年以下有期徒刑。

司法院資訊處製作；財團法人民間司法改革基金會備份。
